【裁判字號】    99,交抗,309
【裁判日期】    990527
【裁判案由】    聲明異議
【裁判全文】
臺灣高等法院臺中分院刑事裁定         99年度交抗字第309號
抗  告  人
即受處分人  甲○○
上列抗告人因違反道路交通管理處罰條例案件，不服臺灣臺中地
方法院中華民國99年3 月11日所為裁定（99年度交聲字第577 號
），提起抗告，本院裁定如下：
    主  文
抗告駁回。
    理  由
一、本件經本院審酌結果，認為原審法院所為駁回異議之裁定，
    並無不合，應予維持，並引用原審裁定之理由（如附件）。
二、抗告意旨略以：(一)本件測得抗告人即受處分人甲○○（下稱
    受處分人）超速違規之測速儀器所在地點至前方測速告示牌
    之間距，僅約97.5 公 尺，此有受處分人以科學方式舉證得
    以證明（隨狀附上舉證說明光碟1 片及照片2 張），原審僅
    憑臺中縣警察局99年1 月14日中縣警交字第0990031454號函
    之記載，認定測速儀器與測速告示牌之距離為103 公尺，難
    以令人信服；(二)原審認定受處分人就違規實未作爭執，係因
    受處分人認為在文字上主觀爭執有無違規並無意義，受處分
    人既未否認有違規事實，亦未承認有違規之事實，蓋違規與
    否，仍應以有效之科學證據加以論斷，本件即屬警察以不合
    法的證據而為舉發；(三)根據94年12月28日公布之「道路交通
    管理處罰條例修正重點」明揭交通管理處罰條例第7 條之2
    之立法用意在「強化處罰合理性，降低交通執法爭議」，故
    其條文精神應在於藉由合理的執法程序來令民眾信服，其中
    所明定平面道路100 公尺的測速預告距離乃為法定的合理距
    離，應為執法交通警察所遵守，本件情形即屬警察輕忽法令
    所導致之警民間紛爭，已違背系爭條文之立法精神；(四)類似
    案件已有福建金門地方法院95年度交聲字第10號裁定（抗告
    狀誤載為「判決」）、臺灣高等法院高雄分院96年度交抗字
    第50號裁定，認為測速儀器與測速告示牌之距離不足100 公
    尺者，其所取得超速違規之證據資料即無證據能力，如本件
    為相歧異之論斷，勢必造成民眾對於法令公信力產生質疑與
    無所適從；(五)原審裁定缺乏客觀立場，認定於100 公尺不足
    2.5 公尺之97.5公尺處可謂為「已採取相當之提醒措施」，
    然以此類推，於97.5 公 尺不足2.5 公尺之95公尺處是否亦
    可算是「已採取相當之提醒措施」？何謂「相當」之客觀標
    準？令人質疑，造成爭議層出不窮，若執法警察認為97.5公
    尺或85公尺之告示距離足謂「已採取相當之提醒措施」，即
    應透過政府修法使之合法化，以令民眾心服，而在法令未改
    之前，即不應以主觀之裁量取代既有客觀之法令。綜上，請
    求撤銷原審裁定等語。
二、按對於汽車駕駛人有行車速度超過規定之最高速限或低於規
    定之最低速限違規行為予以舉發，採用固定或非固定式科學
    儀器取得證據資料證明者，於一般道路須至少於100 公尺前
    ，於高速公路、快速公路須至少於300 公尺前，明顯標示之
    ，道路交通管理處罰條例第7 條之2 第2 項第9 款、第3 項
    定有明文。衡其立法用意，不外表明科處違規人行政裁罰之
    目的，乃在敦促駕駛人依行車速限駕駛，則以科學儀器採證
    ，應由主管機關在顯明處告示，用以提醒駕駛人依道路速限
    行駛，以期在駕駛人避免受罰之心理下，達到依行車速限駕
    駛進而維護行車安全之最大效益。參以道路交通管理處罰條
    例之規定，係基於社會大眾用路安全及避免發生事故等目的
    而訂定，駕駛人駕駛車輛即應遵守各該規定，以保障自身及
    他人交通安全，本不因有無設置警告標示而異，若僅在見有
    警告標示之時地，始被動地遵循法律，不僅投機且因循苟且
    ，容非法治社會應有之正確觀念。是縱令舉發機關未設警告
    標示或所設置警告標示之位置未在法定之距離內，甚或駕駛
    人並未看到該警告標示，駕駛人超速行駛之違規行為仍應受
    罰。故道路上所設置「前有測速照相」之警告標示，僅具提
    醒、督促駕駛人注意之作用而已，並非以其與採證儀器設置
    處所妥當與否，作為判定該處是否可取締超速違規之依據。
    再者，受處分人以時速62公里之行車速度超速行駛，遠遠超
    過違規地點之50公里最高速限，受處分人既經合法考試取得
    駕駛執照，對於其所應遵守之交通規則，自難推諉須有警告
    標示之提醒，始有遵守之義務。至受處分人人如認該交通標
    示有設置不當，須循行政管道予以建議改善，究不能因其主
    觀上認為有何違法或不當之處，即可據以執為免責之事由。
    受處分人指摘原舉發及採證不當一節，顯無可採。
三、 綜上所述，本件受處分人未提出其他有利之事證，徒執前
     詞指摘原處分機關及原審採證違法，自難推翻其違規超速
     12公里而應依章裁罰之法律效果，受處分人據此提起抗告
     ，其抗告為無理由，應予駁回。
四、據上論斷，應依道路交通案件處理辦法第26條，刑事訴訟法
    第412條，裁定如主文。
中    華    民    國    99    年    5     月    27    日
            刑事第十一庭  審判長法  官  郭  同  奇
                                法  官  許  冰  芬
                                法  官  陳  慧  珊
以上正本證明與原本無異。
不得再抗告。
                                書記官  高  麗  淇
中    華    民    國    99    年    5     月    31    日

司法院資訊處製作；財團法人民間司法改革基金會備份。
